臺灣高雄地方法院刑事判決　　　　　　　100年度易字第334號
公　訴　人　臺灣高雄地方法院檢察署檢察官
被　　　告　林建龍
上列被告因傷害等案件，經檢察官提起公訴（99年度偵字第1535
1 號），本院判決如下：
    主  文
林建龍被訴傷害、公然侮辱、毀損部分公訴不受理。
其餘被訴強制部分無罪。
    理    由
一、公訴意旨略以：被告林建龍與告訴人林育麟係父子關係，2
    人間具有家庭暴力防治法第3 條第3 款所定之家庭成員關係
    。詎被告竟基於傷害、妨害自由、公然侮辱、毀損之犯意，
    分別為下列行為：
  (一)於民國98年11月5 日晚上6 時37分許，在高雄市岡山區○○
    ○路202 號「長鴻彩券行」內，雙方因細故一言不合，被告
    竟徒手推打告訴人頭部、頸部，復以肩膀碰撞之，致告訴人
    受有右側頭皮挫傷紅腫（3 ×3 公分）、右小指撕裂（0.3
    公分）等傷害；且阻止告訴人關店，妨害其行使權利。
  (二)於98年12月11日晚上9 時33分許，在高雄市○○區○○街32
    8 號彩券行內，即不特定多數人得以共見、共聞之處所，以
    「你要殺我」、「爛鳥」、「幹」、「唔精人」、「雞歪」
    、「雞歪屎」、「畜牲」、「一圈懶」等語辱罵告訴人，足
    以貶損告訴人之人格評價與社會地位；並將告訴人所有之資
    料夾摔壞，足以生損害於告訴人。
  (三)於99年1 月6 日下午4 時時33分許，在高雄市○○區○○街
    328 號彩券行內，即不特定多數人得以共見、共聞之處所，
    以「這隻畜牲像畜牲一樣」、「這個畜牲」等語辱罵告訴人
    ，足以貶損告訴人之人格評價與社會地位。
  (四)於99年1 月12日某時許，在高雄市○○區○○街89號之臺灣
    高雄地方法院家事法庭等候室內，即不特定多數人得以共見
    、共聞之處所，以「你害死你三伯」等語，辱罵告訴人，足
    以貶損告訴人之人格評價與社會地位。
  (五)公訴意旨因認被告上開(一)部分所為，分別涉犯刑法第277 條
    第1 項之普通傷害罪嫌及同法第304 條第1 項之強制罪嫌；
    (二)部分所為分別涉犯同法第309 條第1 項之公然侮辱罪嫌及
    第354 條之毀損罪嫌；(三)及(四)部分所為分別涉犯同法第309
    條第1 項之公然侮辱罪嫌等語。
二、程序部分：
  (一)公訴不受理部分：
  1.按告訴乃論之罪，告訴人於第一審辯論終結前，得撤回其告
    訴；又告訴經撤回者，法院應諭知不受理之判決，刑事訴訟
    法第238 條第1 項、第303 條第3 款分別定有明文。
  2.本件被告因傷害、公然侮辱、毀損案件，經檢察官提起公訴
    ，認被告涉犯刑法第277 條第1 項之普通傷害罪、第309 條
    第1 項之公然侮辱罪及第354 條之毀損罪，依同法第287 條
    、第314 條及第357 條之規定，須告訴乃論。茲告訴人於本
    院審理中，當庭具狀聲請撤回其告訴，有本院審理審判筆錄
    及撤回告訴狀在卷可參（參本院卷第78頁、第85頁），揆諸
    前開說明，自應為諭知不受理之判決。
  (二)證據能力部分：按被告以外之人於審判外之言詞或書面陳述
    ，除法律有規定外，不得作為證據，刑事訴訟法第159 條第
    1 項定有明文。次按被告以外之人於審判外之陳述，雖不符
    刑事訴訟法第15 9條之1 至第159 條之4 之規定，而經當事
    人於審判程序同意作為證據，法院審酌該言詞陳述或書面陳
    述作成時之情況，認為適當者，亦得為證據。當事人、代理
    人或辯護人於法院調查證據時，知有第159 條第1 項不得為
    證據之情形，而未於言詞辯論終結前聲明異議者，視為有前
    項之同意，此觀刑事訴訟法第159 條之5 規定甚明。查本判
    決所引用據以認定事實之其他各項證據，除符合刑事訴訟法
    第159 條之1 至4 所列之傳聞例外規定，本得作為證據外，
    餘均經檢察官、被告均不爭執各該證據之證據能力（參本院
    審易卷第15頁至第16頁），且迄本院言詞辯論終結前亦均未
    就該等證據之證據能力聲明異議，本院審酌各該證據資料取
    得及製作時之情況，尚無違法不當及證明力明顯過低之瑕疵
    ，以之作為證據應屬適當，認均具有證據能力。
三、實體部分：
  (一)按犯罪事實應依證據認定之，無證據不得認定犯罪事實，又
    不能證明被告犯罪或其行為不罰者，應諭知無罪之判決，刑
    事訴訟法第154 條第2 項、第301 條第1 項分別定有明文。
    再事實之認定，應憑證據，如未能發現相當之證據，或證據
    不足以證明，自不能以推測或擬制之方法，以為裁判基礎（
    最高法院40年台上字第86號判例意旨參照）。又認定犯罪事
    實，所憑之證據，雖不以直接證據為限，間接證據亦包括在
    內，然無論直接或間接證據，其為訴訟上之證明，須於通常
    一般之人均不致於有所懷疑，而得確信其為真實之程度者，
    始得據之為有罪之認定，倘其證明尚未達到此一程度，而有
    合理性懷疑之存在時，即無從為有罪之認定（最高法院69年
    台上字第1531號、76年台上字第4986號判例意旨參照）。次
    按行為非出於故意或過失者，不罰，刑法第12條第1 項亦有
    明定。
  (二)公訴人認被告涉犯前揭強制罪嫌，無非係以告訴人、證人何
    將國、林育霆之證詞、現場錄影光碟及勘驗報告為其論斷依
    據據。訊據被告對於前揭時間在「長鴻彩券行」阻止告訴人
    關店乙節，固坦認不諱，惟堅決否認有何上揭犯行，辯稱：
    伊係該彩券行之代理人，該店由伊經營，告訴人並無關店權
    利等語（參本院審易卷第14頁）。經查：
  1.被告於98年11月5 日晚上6 時37分許，在「長鴻彩券行」內
    ，與告訴人發生爭執，且阻止告訴人關店等情，業據被告坦
    認不諱有如前述，核與告訴人林育麟在偵查及本院審理中（
    參偵卷第77頁；本院卷第68頁至第69頁）；證人何將國、林
    育霆於偵查中所證相符（見偵卷第122 頁、第125 頁），復
    有勘驗報告及錄影光碟在卷可稽（見偵卷第68頁至第70頁背
    面、第83頁至第85頁背面），此部份之事實，堪以認定。
  2.「長鴻彩券行」原負責人係何黃金葉，經告訴人向何黃金葉
    租借牌照後，除委由被告擔任「長鴻彩券行」之代理人，被
    告並實際經營、管理「長鴻彩券行」等情，則據告訴人林育
    麟於本院審理中證稱：「長鴻彩券行」係伊向何黃金葉租牌
    ，並委由被告擔任「長鴻彩券行」之代理人，負責販賣彩券
    及環境整理，每月薪資為新臺幣（下同）1 萬7,000 元等語
    明確（參本院卷第67頁、74頁至第75頁），復有公益彩券電
    腦型彩券經銷證、公益彩券電腦型彩券代理人識別證在卷可
    憑（參本院審易卷第21頁），此部分之事實，亦堪認定。
  3.按固定銷售處所營業之彩券經銷商應親自銷售，但有正當理
    由不能在場者，得申請由其配偶、直系親屬或兄弟姐妹最多
    二人為其代理人。如負責人無上述親屬，或上述親屬因故均
    不能擔任者，得申請由其他親友最多二人為其代理人，為臺
    灣彩券公司公益彩券經銷商遴選及管理要點第37條所明定（
    參本院卷第84頁條文），是「長鴻彩券行」應由經銷商即何
    黃金葉本人或其代理人親自在場銷售。則由告訴人向何黃金
    葉租用牌照後，除形式上由被告擔任何黃金葉之代理人，以
    符合上開規定，實際上亦委由被告實際經營、管理「長鴻彩
    券行」，再佐以被告與告訴人二人係父子關係之背景，被告
    認告訴人將「長鴻彩券行」交由其經營管理，實與常情無違
    。再依告訴人於本院審理中證稱：「長鴻彩券行」正常關店
    時間為晚上8 點，當日係2 、3 年來第1 次提早關店，伊只
    是要叫林建龍離開，並沒有要真正關店等語（見本院卷第76
    頁），顯然當時依照「長鴻彩券行」長久以來之經營模式，
    客觀上並未有何需要停止營業之理由。而被告主觀上既認「
    長鴻彩券行」其有權經營管理，客觀上又無任何停止營業之
    理由，突見告訴人欲關門停止營業，出手阻止告訴人，自難
    遽認被告主觀上有何故意妨害告訴人行使權利之犯意。又刑
    法第304 條第1 項之強制罪，並無處罰過失犯之規定，被告
    所為自難以刑罰相繩。
  (三)綜上所述，公訴人所提證據，雖足以證明客觀上被告確有於
    前揭時地阻止告訴人關閉該彩券行大門之行為。然因被告主
    觀上認其有權管理經營該彩券行，客觀上當時該彩券行又無
    關門營業之理由，被告因而出手阻止告訴人關店，尚難認有
    何故意妨害告訴人行使權利之犯意。此外復查無其他積極事
    證足認被告前揭所為係基於妨害告訴人行使權利之故意而為
    之，參照前述判例、規定意旨，自應諭知無罪之判決。
據上論斷，應依刑事訴訟法第301 條第1 項、第303 條第3 款，
判決如主文。
中    華    民    國   100    年    7     月    5     日
                  刑事第十四庭  法  官   林揚奇
如不服本判決應於收受判決後10日內向本院提出上訴書狀，並應
敘述具體理由。其未敘述上訴理由者，應於上訴期間屆滿後20日
內向本院補提理由書(均須按他造當事人之人數附繕本)「切勿逕
送上級法院」。
中    華    民    國   100    年    7     月    5     日
                                書記官   何明昌